臺灣高等法院刑事判決　　　　　　　　　　　　　九十三年度交上訴字第一０七號
　　上　訴　人　臺灣新竹地方法院檢察署檢察官
　　上　訴　人
　　即　被　告　甲○○
右上訴人因過失致死等案件，不服臺灣新竹地方法院九十二年度交訴字第五八號，中
華民國九十三年四月十二日第一審判決（起訴案號：臺灣新竹地方法院檢察署九十二
年度偵字第一五一七號），提起上訴，本院判決如左：
    主  文
原判決撤銷。
甲○○從事業務之人，因業務上之過失致人於死，處有期徒刑壹年陸月。
    事  實
一、甲○○係峻健企業有限公司（下稱峻健公司）之負責人兼載貨司機，為從事駕駛
    業務之人，於民國九十一年十二月二日上午十一時十分許，駕駛峻健公司所有之
    業遭註銷車籍而未懸掛號牌之原車牌號碼Ｑ九─八四０號貨運砂石車，沿新竹市
    ○○路往明湖路市區方向行駛，行經新竹市○○路六十一號前彎曲下坡路前路旁
    超過三十公里，且汽車行經彎道、坡路時，應注意減速慢行，做隨時停車之準備
    及汽車行駛時，注意保持兩車併行之間隔，並隨時採取必要之安全措施，另汽車
    超車時，後行車應顯示左方向燈並於前車左側保持半公尺以上之間隔超過，而依
    當時之天候晴、光線為日間自然光線，路面狀況係乾燥、無缺陷且視距良好，亦
    無不能注意之情事，竟疏未注意，於行經該彎道下坡路段時非但未減速，反以時
    速高達七十六公里之速度嚴重超速行駛，適有楊雅筑騎ＭＣＮ─四一０號重型機
    車後搭載同學乙○○，同向直行繞過路邊違規停放之不詳車牌號碼之自小客車後
    ，當行使至上開下坡彎道前疏未注意騎機車緊沿路邊行駛，復因受慣性影響而機
    車略往偏左行駛在道路中央附近，適甲○○駕駛上開貨運砂石車，於行經彎道超
    越楊雅筑所騎乘機車時，疏未注意超車時應保持兩車安全間隔，且超速超過時該
    貨運砂石車之右側防捲入裝置擦撞楊雅筑騎乘之重型機車左把手部分，楊雅筑、
    乙○○機車連人因而倒地摔出，楊雅筑並遭甲○○所駕駛之上述貨運砂石車輾過
    ，楊雅筑因此受有頭、胸部外傷合併兩側胸部皮下氣腫等傷害，乙○○則受有全
    身多處挫傷，楊雅筑經緊急送往國泰綜合醫院新竹分院救治，於到院前死亡。甲○○於肇事後犯罪未被發覺前，即向前來處理車禍現場之丙○○即新竹市警察局
    第三分局警備隊警員坦承肇事而接受裁判。
二、案經楊雅筑之父丁○○、乙○○訴由新竹市警察局第三分局報請臺灣新竹地方法
    院檢察署檢察官相驗後偵查起訴。
    理      由
一、認定犯罪事實所憑之證據及其認定之理由：
(一)、訊據上訴人即被告甲○○對於右揭犯罪事實坦承不諱，核與告訴人丁○○、乙○○指訴之情節相符，並有酒精測定數據值表、行車紀錄器表、事故現場採證照片
    十二幀、道路交通事故調查報告表、新竹市警察局舉發違反道路交通管理事件通
    知單二張、車籍作業系統─查詢認可資料、被害人楊雅筑、乙○○之國泰綜合醫
    院新竹分院診斷證明書、臺灣新竹地方法院檢察署相驗屍體證明書、勘驗筆錄及
    驗斷書、相驗照片十九幀附卷可憑，及被害人楊雅筑當時身上所著染血衣服一件
    扣案可資佐證。
(二)、按行車速度，依標誌或標線之規定，且行經彎道、坡路時，應減速慢行，作隨時
    停車之準備；又汽車行駛時，駕駛人應注意兩車併行之間隔，並隨時採取必要之
    安全措施；復按汽車超車時，後行車應顯示左方向燈並於前車左側保持半公尺以
    上之間隔超過，道路交通安全規則第九十三條第一項第三款、第九十四條第三項
    、第一百零一條第五款分別定有明文。被告甲○○係駕駛人，且駕駛車輛上路行
    駛，理當注意前揭規定；況肇事當時天候晴、光線為日間自然光線，路面狀況係
    乾燥、無缺陷且視距良好等情，亦有道路交通事故調查報告表在卷可稽，依照當
    時之情形，被告並無不能注意之情事，而疏未注意遵守上開道路交通安全規則之
    規定而肇事，應負肇事過失主因，此有臺灣省車輛行車事故覆議鑑定委員會九十
    三年二月十三日府覆議字第九二一一四三六號鑑定書，在卷可稽。
(三)、雖被害人楊雅筑騎機車在肇事前直行於尚未到達肇事路段前，因當時路旁有多輛
    違規停放車輛，被害人楊雅筑騎機車繞行通過時致未能緊沿路旁行駛，惟當機車
    遶行通過後當行駛在肇事路段之下坡彎路旁，斯時路旁並無其他車輛違規停放，
    此經被害人乙○○於偵訊時補充說明「我看到紅色自小客車（即事後指認違規停
    放路旁之車輛車牌號碼ＳＰ九四八七）時，我的視線範圍並沒有砂石車，：：」
    、「我是在車禍現場等我爸爸到，：：是我爸爸載我回車禍現場看，發現這部車
    跟我形容很像，但我不知當初看到的是否這部車，也不確定位置」（見偵卷第五
    十四頁、第三十頁正面、反面），並於本院審理時證述：「我都在現場，旁邊（
    即肇事處所）沒有人移動車，因為車禍現場旁邊都沒有車子，因為我感覺出事前
    ，沿途都有人停車，我才在警局說要閃避旁邊停著的車」（見本院卷第四十五頁
    ），核與證人（即警員）丙○○於本院證述，當時到達現場並未見ＳＰ九四八七
    車輛停放之事實相符（見本院卷第三十一頁），足認肇事處所旁並無違規停放車
    輛影響機車通行之事實，應可認定，參以肇事路寬四點二公尺，而機車倒地刮地
    痕起點係在距離路旁二公尺附近，此經道路交通事故調查報告表現場圖在卷可查
    ，足認被害人當時騎機車行經下坡彎道前，斯時路旁並無違規停車，被害人本應
    注意騎機車時緊沿路旁以避免影響後方車輛通行，竟疏未注意而偏左行駛在馬路
    中央附近，致被告駕車高速通過下坡彎道超車時，疏未及時保持超車時兩車並行
    之安全間距且超速通過致擦撞機車而肇事，則被告係本件肇事主因，被害人則應
    係肇事次因，另違規停放路邊車輛並非停放在肇事處，自無影響被害人騎機車通
    行，顯與本件肇事並無相當因果關係，則臺灣省車輛行車事故覆議鑑定委員會九
    十三年二月十三日府覆議字第九二一一四三六號鑑定書，關於被害人楊雅筑與被
    告同為肇事主因及違規停放路旁車輛為肇事次因部分，自有未合，併此敘明。
(四)、被告甲○○對於本件肇事顯有重大過失甚明，雖被害人楊雅筑於本件車禍事故之
    發生與有過失，然此於認定被告本身有無過失責任上不生影響，僅係將來雙方於
    民事賠償上就被告應賠償被害人二人之賠償比例有所影響，被告之過失責任，不
    因被害人與有過失而解免。而被害人楊雅筑確因本件車禍致受有頭、胸部外傷合
    併兩側胸部皮下氣腫為主要死亡原因，亦經臺灣新竹地方法院檢察署檢察官督同
    法醫檢驗員相驗屬實，製有勘驗筆錄、相驗屍體證明書及驗斷書各一份附卷可稽
    ，告訴人乙○○則受有全身多處挫傷，亦有國泰綜合醫院新竹分院診斷證明書一
    紙在卷可徵。被告甲○○之過失行為與被害人楊雅筑之死亡結果、乙○○之傷害
    結果間，均有相當因果關係，應堪認定。
(五)、綜上，上開補強證據確足資擔保被告甲○○任意性自白之真實，被告確有業務過
    失致死、業務過失傷害犯行事證明確，犯行應可認定。
二、論罪、科刑與適用之法律：
(一)、按從事業務之人，對於一定危險之認識能力較常人為高，故課以較高之注意義務
    。換言之，客觀上，其避免發生一定危險之期待可能性較常人為高，故其違反注
    意義務之可責性，自亦較重。被告甲○○平日以駕駛貨運砂石車為業，乃從事對
    他人生命、身體之安全，具有高度危險性之駕駛業務之人。核被告甲○○因過失
    行為肇事致被害人楊雅筑死亡、告訴人乙○○受傷，係犯刑法第二百七十六條第
    二項業務過失致死罪、同法第二百八十四條第二項業務過失傷害罪。
(二)、被告甲○○之一過失行為，同時觸犯前揭二罪名，屬想像競合犯，依刑法第五十
    五條規定，應從較重之業務過失致死罪處斷。
(三)、被告甲○○於本件車禍發生後，在未被有偵查犯罪職權之機關或公務員查知其係
    犯人前，即主動向警方表明係駕車肇事者，並自承犯罪及表示願接受裁判之意等
    情，此經證人（即交通事故現場處理警員）丙○○於本院結證屬實在卷，足認被
    告甲○○該行為符合自首之要件，應依刑法第六十二條前段之規定減輕其刑。
三、原審據以論罪，固非無據，惟查，原審關於被告及被害人肇事事實認定，與卷證
    資料不符，過失責任認定，尚有違誤，理由詳如前述，公訴人循告訴人請求認被
    告肇事後未報案不符自首要件，雖不足採，被告否認過失並認原審量刑過重為理
    由提起上訴，固無理由，惟原判決既有上開可議之處，自應由本院予以撤銷另為
    適法判決，爰審酌被告甲○○與被害人楊雅筑之過失程度，被告肇事後之態度，
    本件被害人楊雅筑、乙○○因此交通事故死亡及受有傷害，被告於肇事後長達年
    餘，雖主張經濟困難，惟參以被告於本院審理時陳述家庭子女均已成長、夫妻均
    有工作情形及被告案發時從事土方運送收入情形，何以分文未賠償被害人損失，
    告訴人因痛失年僅十八歲之愛女致精神痛苦之久久無法獲得安慰等一切情狀，量
    處如主文第二項所示之刑，以示懲處。
據上論斷，應依刑事訴訟法第三百六十九條第一項前段、第三百六十四條、第二百九
十九條第一項前段、第二百九十九條第一項前段，刑法第二百七十六條第二項、第二
百八十四條第二項、第五十五條、第六十二條前段，罰金罰鍰提高標準條例第一條前
段，判決如主文。
本案經檢察官羅榮乾到庭執行職務。
中　　　華　　　民　　　國　　九十三　　年　　　八　  　月　　 二十七   日
                              臺灣高等法院刑事第二十三庭
                                  審判長法  官  黃  瑞  華
                                        法  官  陳  坤  地
                                        法  官  王  淑  滿
右正本證明與原本無異。
如不服本判決，應於收受送達後十日內向本院提出上訴書狀，其未敘述上訴之理由者
並得於提起上訴後十日內向本院補提理由書（均須按他造當事人之人數附繕本）。
                                        書記官  陳  思  云
中　　　華　　　民　　　國　　九十三　　年　　　八　  　月　　 二十七   日
附錄：本案論罪科刑法條全文
中華民國刑法第二百七十六條第二項
因過失致人於死者，處二年以下有期徒刑、拘役或二千元以下罰金。
從事業務之人，因業務上之過失犯前項之罪者，處五年以下有期徒刑或拘役，得併科
三千元以下罰金。
中華民國刑法第二百八十四條第二項
因過失傷害人者，處六月以下有期徒刑、拘役或五百元以下罰金，致重傷者，處一年
以下有期徒刑、拘役或五百元以下罰金。
從事業務之人，因業務上之過失傷害人者，處一年以下有期徒刑、拘役或一千元以下
罰金，致重傷者，處三年以下有期徒刑、拘役或二千元以下罰金。
